臺灣臺南地方法院臺南簡易庭民事判決
                                  109年度南小字第1868號
原      告  明台產物保險股份有限公司

法定代理人  長瀬耕一


訴訟代理人  陳韻文  
被      告  郭代煜  
上列當事人間侵權行為損害賠償事件，本院於民國109 年12月4
日言詞辯論終結，判決如下：
    主      文
被告應給付原告新臺幣貳萬玖仟玖佰伍拾陸元，及自民國一○九
年九月二十二日起至清償日止，按週年利率百分之五計算之利息
。
原告其餘之訴駁回。
訴訟費用新臺幣捌佰元由被告負擔，新臺幣貳佰元由原告負擔。
本判決原告勝訴部分得假執行。
    事實及理由
一、本件被告經合法通知，未於言詞辯論期日到場，核無民事訴
    訟法第386條各款所列情事，爰依原告之聲請，由其一造辯
    論而為判決。
二、原告起訴主張：被告於民國107 年10 月21日18時許，酒後
    騎乘車牌號碼000-000 號普通重型機車，行經臺南市北區西
    門路四段與立賢路口，因車速過快又未注意車況保持安全距
    離，追撞準備左轉彎靜止中由原告承保訴外人蔡芽所有並由
    其本人駕駛之車牌號碼0000-00號自用小客車（以下簡稱系
    爭車輛），致系爭車輛受有損害（以下簡稱系爭交通事故）
    。系爭交通事故中被告既因過失致原告所承保之車輛受損，
    依法自應依民法第184 條第1 項前段及第191 條之2 本文規
    定負損害賠償責任。又系爭車輛已由原告依保險契約修復，
    修復費用共計新臺幣（下同）44,233 元（含工資：8,250元
    、零件：17,133 元、烤漆：18,850元），爰依保險法第53
    條第1 項及民法第191 條之2 、第196 條之規定提起本訴。
    並聲明求為判決被告應給付原告44,233 元，及自起訴狀繕
    本送達之翌日起至清償日止，按週年利率百分之5 計算之利
    息。
三、被告經合法通知，未於言詞辯論期日到場，亦未提出書狀為
    任何聲明或陳述。　　
四、得心證之理由：
（一）按因故意或過失，不法侵害他人之權利者，負損害賠償責
      任；不法毀損他人之物者，被害人得請求賠償其物因毀損
      所減少之價額，民法第184 第1 項前段、196 條定有明文
      。又被保險人因保險人應負保險責任之損失發生，而對於
      第三人有損失賠償請求權者，保險人得於給付賠償金額後
      ，代位行使被保險人對於第三人之請求權，保險法第53條
      第1 項前段亦規定甚明。又按汽車行駛時，駕駛人應注意
      車前狀況及兩車並行之間隔，並隨時採取必要之安全措施
      ，不得在道路上蛇行，或以其他危險方式駕車。道路交通
      安全規則第94條第3 項定有明文。
（二）原告主張上開事實，業據提出系爭承保車輛行車執照、汽
      車保險單、車損照片、臺南市政府警察局道路交通事故當
      事人登記聯單、揚昌汽車有限公司估價單、電子發票證明
      聯、汽車險理賠申請書、汽車險賠款同意書、肇事處理報
      告（見本院臺南簡易庭109 年度南司小調字第1902 號卷
      第13至31頁，下稱調解卷）等件為證，並經本院依職權向
      臺南市政府警察局第五分局調取臺南市政府警察局第五分
      局調查筆錄、道路交通事故現場圖、道路交通事故調查表
      （一）、道路交通事故調查報告表（二）、舉發違反道路
      交通管理事件通知單、道路交通事故照片黏貼紀錄表及道
      路交通事故當事人酒精測定紀錄表（見調解卷第61 至89 
      頁），核屬相符，且被告經合法通知，並未到庭爭執，亦
      未提出任何書狀作何聲明或陳述，依民事訴訟法第436條
      之23、第436條第2項、第280條第3項前段準用同條第1項
      前段規定，視為自認上開事實。經本院審酌上情，堪認原
      告主張被告騎乘機車於上開時間、地點，未注意前方車輛
      ，不慎追撞前方準備左轉彎靜止中由訴外人蔡芽所駕駛之
      系爭車輛，致該車受有損壞之事實為真正。是以，被告應
      負過失之責者至明，且被告之過失行為，致系爭承保車輛
      受有損害，兩者間復有相當因果關係，則被告應負損害賠
      償責任，原告已依保險契約，修復系爭承保車輛，則原告
      依保險代位之規定，請求被告負損害賠償責任，自屬有據
      。
（三）系爭承保車輛因系爭車禍事故支出之修理費用：零件費17
      ,133 元、工資8,250元、烤漆18,850元，合計44,233元，
      有揚昌汽車有限公司估價單、電子發票證明聯及汽車受損
      照片等件（見調解卷第17、23、25頁）在卷可稽；而系爭
      承保車輛係100 年12 月出廠，有原告提出之行車執照1 
      份在卷可參（見調解卷第13頁），迄系爭車禍事故發生時
      間（107 年10 月21日），已使用6年餘，而依民法第196 
      條請求賠償車輛毀損所減少之價額，得以修復費用為估定
      標準，但以必要者為限，例如修理材料以新品換舊品，應
      予折舊（最高法院77 年5月17日第9 次民庭會議決議參照
      ），則系爭承保車輛之修復，其材料更換係以新品替換舊
      品，計算零件材料之損害賠償數額時，應扣除折舊部分始
      屬合理。依行政院所頒固定資產耐用年數表及固定資產折
      舊率表之規定，非運輸業用客車、貨車之耐用年數為5年
      ，系爭機車於本案事故發生時之使用年數雖已超過耐用年
      數，但於系爭車禍發生時仍正常使用中，足見其零件應仍
      在固定資產耐用年限內，方可繼續使用，難認其零件已無
      殘餘價值，如超過耐用年限之部分仍依定率遞減法繼續予
      以折舊，則與固定資產耐用年限所設之規定不符。故參酌
      營利事業所得稅查核準則第95條第8款：「營利事業折舊
      性固定資產，於耐用年限屆滿仍繼續使用者，其殘值得自
      行預估可使用年數並重新估計殘值後，按原提列方式計提
      折舊」、所得稅法第51條：「固定資產之折舊方法，以採
      用平均法、定率遞減法、年數合計法、生產數量法、工作
      時間法或其他經主管機關核定之折舊方法為準」，及該法
      施行細則第48條第1款：「本法第51條所定固定資產之折
      舊方法，採平均法者，以固定資產成本減除殘價後之餘額
      ，按固定資產耐用年數表規定之耐用年數平均分攤，計算
      每期折舊額」等規定，本院認採用「平均法」計算其最後
      1年折舊後之殘值作為系爭機車零件之殘餘價值【計算式
      ：取得價格（耐用年限＋1）＝殘值】，應屬合理。準此，
      系爭小客車維修費用之零件費17,133元，以殘值核計後，
      得請求2,856元【計算式：17,133元÷(5＋1) = 2,856元，
      元以下4捨5入】，再加計無需扣除折舊之工資8,250元及
      烤漆18,850元，堪認系爭小客車回復原狀之必要費用合計
      為29,956元(計算式：2,856元＋8,250元＋18,850元＝29,956
      元)。
（四）末按給付有確定期限者，債務人自期限屆滿時起，負遲延
      責任。給付無確定期限者，債務人於債權人得請求給付時
      ，經其催告而未為給付，自受催告時起，負遲延責任。其
      經債權人起訴而送達訴狀，或依督促程序送達支付命令，
      或為其他相類之行為者，與催告有同一之效力；民法第22
      9 條第1 、2 項分別定有明文。又遲延之債務，以支付金
      錢為標的者，債權人得請求依法定利率計算之遲延利息。
      但約定利率較高者，仍從其約定利率；而應付利息之債務
      ，其利率未經約定，亦無法律可據者，週年利率為百分之
      五；亦為同法第233 條第1 項及第203 條所明定。查本件
      被告之民事起訴狀繕本係於109年9月11日寄存於高雄市政
      府警察局湖內分局砂崙派出所，有送達證書在卷可憑 （
      見調解卷第97頁），依民事訴訟法第138條第2項規定，寄
      存送達自寄存之日起經10日發生效力，而寄存日不算入，
      上開書狀繕本於109年9月21日送達，則原告本於侵權行為
      之法律關係，請求被告應給付自民事起訴狀繕本送達被告
      之翌日即自109年9月22日起，至清償日止，按週年利率百
      分之五計算之遲延利息，核與上開規定並無違背，自無不
      合。
五、綜上所述，原告本於侵權行為及保險代位法律關係，請求被
    告給付29,956 元，及自起訴狀繕本送達翌日即109年9月22
    日起至清償日止，按年息百分之五計算之利息，為有理由，
    應予准許；逾此範圍之請求，為無理由，應予駁回。
六、本判決原告勝訴部分，乃法院依小額訴訟程序所為被告敗訴
    之判決，依民事訴訟法第436條之20之規定，應依職權宣告
    假執行。
七、按各當事人一部勝訴、一部敗訴者，其訴訟費用，由法院酌
    量情形，命兩造以比例分擔或命一造負擔，或命兩造各自負
    擔其支出之訴訟費用；法院為終局判決時，應依職權為訴訟
    費用之裁判，民事訴訟法第79條及第87條第1 項分別定有明
    。查本件原告起訴訴訟標的金額為44,233 元，應徵第一審
    裁判費為1,000 元，經核原告之請求一部有理由、一部無理
    由，本院斟酌兩造勝敗之情形，認為本件訴訟之訴訟費用，
    應由兩造依勝敗比例負擔，即由被告負擔十分之八，餘由原
    告負擔，較為允洽，故本件訴訟費用1,000元，由被告負擔8
    00元，原告負擔200元，爰依上開規定確定本件訴訟費用額
    如主文第3項所示。
八、據上論結，本件原告之訴，為一部有理由、一部無理由，依
    民事訴訟法第436條之23、第436 條第2 項、第385 條第1 
    項前段、第79條、第436 條之19、第436 條之20，判決如主
    文。
中    華    民    國   109    年    12    月     18   日
                 臺南簡易庭    法  官     朱中和
以上正本係照原本作成。
如不服本判決，應於送達後20日內，向本院提出上訴狀並表明上
訴理由，如於本判決宣示後送達前提起上訴者，應於判決送達後
20日內補提上訴理由書（須附繕本）。
中　　華　　民　　國　　109 　年　　12　　月　　21　　日
                                書記官    周信義